【裁判字號】    99,交抗,2021
【裁判日期】    991029
【裁判案由】    違反道路交通管理處罰條例
【裁判全文】
                  臺灣高等法院交通事件裁定
                                    99年度交抗字第2021號
抗  告  人
即  異議人
即受處分人  甲○○
上列抗告人因違反道路交通管理處罰條例案件，不服臺灣桃園地
方法院99年度交聲字第149號，中華民國99年10月2日裁定（原處
分案號：臺北市交通事件裁決所北市裁罰字第裁22-A1A237637號
），提起抗告，本院裁定如下：
    主  文
原裁定撤銷，發回臺灣桃園地方法院。
    理  由
一、原裁定略以：甲○○於民國（下同）98年10月28日上午，駕
    駛車牌號碼Z9-4560號自用小客車，由南往北自臺北市南港
    區往內湖區行駛，同日上午8時許，行抵南港區成功橋外側
    車道，甲○○原應注意車前狀況，隨時採取必要之安全措施
    ，而依當時之路況、天候及視線均良好，並無不能注意之情
    事，竟疏未注意，其車前有黃郁涵騎乘車牌號碼CVX-667號
    重型機車同向行駛，甲○○未保持隨時可以煞停之距離，而
    黃郁涵騎乘之機車為閃避路旁自行車不慎倒地，甲○○雖煞
    車並向左切換車道，惟仍閃避不及，其所駕車輛右前車輪乃
    碾壓黃郁涵腹部，右後輪則碾壓黃郁涵之右腿，此時甲○○
    後方亦有同未注意車前狀況，由蕭國財駕駛之車牌號碼8C-0
    412號自用小貨車行駛在後，見狀亦煞車不及，因而先撞擊
    甲○○所駕車輛後，再碾壓已倒地之黃郁涵，致黃郁涵受有
    胸腔及腹腔內出血而當場死亡，經臺北市政府警察局刑事鑑
    識中心警員採集甲○○所駕上揭車輛輪胎拓印痕、蕭國財所
    駕上揭車輛輪胎拓印痕，並採集黃郁涵案發時穿著之長褲右
    側內緣輪胎印痕及黃郁涵腹部之輪胎印痕，送內政部警政署
    刑事警察局鑑定之結果，認黃郁涵案發時穿著之長褲內部印
    痕與甲○○所駕之上揭車輛右後、左後車輪胎面拓印紋痕型
    態及主要凹痕間距類同，且黃郁涵腹部上之印痕亦與甲○○
    所駕車輛之右前、左前車輪胎面拓印紋痕之間距類同，有臺
    北市政府警察局現場證物清單、刑事案件證物採驗紀錄表、
    現場勘察採證照片、臺北市政府警察局南港分局轄內黃郁涵
    車禍死亡案勘察採證報告卷、內政部警政署刑事警察局98年
    12月3日刑鑑字第0980161421號鑑定書在卷可稽（見臺灣士
    林地方法院檢察署98年偵字第14901號卷第134-168、191-28
    2頁）。再甲○○所駕上揭車輛，遭蕭國財所駕貨車撞擊之
    後保險桿、後行李廂蓋，受損狀況輕微，顯見所受撞擊力道
    不大，可排除甲○○所駕車輛係因遭蕭國財所駕貨車撞擊後
    受推移而碾壓黃郁涵之可能性，此亦有甲○○所駕上揭車輛
    受損照片在卷可憑（見同上偵卷第112、115、151頁）。
    此外，復有道路交通事故調查報告表、道路交通事故現場圖
    、臺北市政府警察局交通警察大隊道路交通事故初步分析研
    判表、臺北市政府警察局南港分局交通分隊道路交通事故補
    充資料表、臺北市政府消防局救護紀錄表、車禍現場照片28
    張足資佐證（見同上偵卷第86、88 -91、96-97、103-106頁
    ），堪認甲○○所駕前開自用小客車確因煞車不及，致該車
    右前輪、右後輪分別碾壓黃郁涵之腹部、右腿，乃於黃郁涵
    腹部及長褲右側內緣留下輪胎印痕之事實，至為明確。因認
    臺北市交通事件裁決所，以甲○○上開違規事實明確，依道
    路交通管理處罰條例第61條第1項第4款、第67條第3項之規
    定，裁處吊銷甲○○駕駛執照，1年內禁考，於法核無違誤
    ，乃駁回甲○○之異議。
二、甲○○提起抗告略以：本案係黃郁涵所駕駛之機車為閃避前
    方腳踏車，突然切入伊之車道而跌倒滑行，伊已適時閃避並
    未與黃郁涵騎乘之上揭機車發生碰撞，此有目擊證人之證述
    可證，且伊之車輛亦未碾壓黃郁涵身體，此可由伊所駕車輛
    之輪胎縫線為5條，而黃郁涵腹部顯現之4條輪胎紋痕等情證
    明，縱認伊有輾壓過黃郁涵小腿部分，理應也不會致死。本
    案刑事警察局所為之鑑定報告書有文字及證物敘述之錯誤。
    而本案刑事部分目前於臺灣士林地方法院審理中，且已將相
    關證據移送臺北市交通事故鑑定委員會再鑑定，是否應於刑
    事確定後再行裁罰等語。
三、按違反行政法上義務之行為非出於故意或過失者，不予處罰
    。行政罰法第7條第1項定有明文。基於「有責任始有處罰」
    之原則，對於違反行政法上義務之處罰，應以行為人主觀上
    有可非難性及可歸責性為前提，如行為人主觀上並非出於故
    意或過失情形，應無可非難性及可歸責性（參看行政罰法第
    7條立法理由）。次按交通法庭對於聲明異議案件，涉及犯
    罪嫌疑者，得在刑事訴訟終結前，以裁定停止其程序，道路
    交通案件處理辦法第17條第2項亦定有明文。
四、經查：
(一)、甲○○因上揭事故，經警舉發有「未注意車前狀況違反道路
    交通安全規則肇事致人死亡」之違規，限於98年12月23日前
    到案聽候裁決，嗣甲○○於98年12月14日提出申訴，經原處
    分機關請原舉發機關函覆查處結果，仍認甲○○上開違規事
    實明確，依前揭規定，裁處吊銷甲○○駕駛執照，1年內不
    得重新考領駕駛執照等情，有臺北市政府警察局北市警交大
    字第A1 A237637號舉發違反道路交通管理事件通知單、臺北
    市交通事件裁決所98年12月31日北市裁申字第09845344300
    號函、臺北市交通事件裁決所北市裁罰字第裁22-A1A237637
    號違反道路交通管理事件裁決書在卷可稽（見原審卷第19、
    21-22頁）。
(二)、本案上揭事故涉及甲○○是否成立刑法第276條第1項過失致
    人於死罪，經臺灣士林地方法院檢察署以98年偵字第14901
    號案提起公訴，由臺灣士林地方法院99年交訴字第2號案件
    審理中，尚未審結，經承審刑事法院傳訊製作上揭鑑定書之
    鑑定人到庭訊問後，復依職權將上開事故送臺北市交通事故
    鑑定委員會覆議，此有臺灣士林地方法院檢察署98年偵字第
    14901 號起訴書及臺灣士林地方法院99年審交訴字第2號案
    卷影本、本院被告前案紀錄表、甲○○提出之上開刑事案件
    審判筆錄在卷可稽（附於本院卷）。則甲○○是否應負過失
    致死責任？而有「未注意車前狀況違反道路交通安全規則肇
    事致人死亡」之違規？仍有疑義。如在刑事訴訟終結前，行
    政程序逕行認定甲○○有疏失，恐與刑事案件之認定有所歧
    異。原審裁定遽將甲○○之聲明異議駁回，容有未洽。抗告
    人之抗告，非無理由，應由本院將原裁定撤銷，發回原法院
    另為適當處理。
據上論結，應依道路交通案件處理辦法第26條，刑事訴訟法第41
3條前段，裁定如主文。
中    華    民    國    99    年    10    月    29    日
                  刑事第十五庭審判長法  官   沈宜生
                                    法  官   賴邦元
                                    法  官   林明俊
以上正本證明與原本無異。
不得再抗告。
                                    書記官   蕭詩穎
中    華    民    國    99    年    11    月    1     日

司法院資訊處製作；財團法人民間司法改革基金會備份。
